臺灣高雄地方法院民事判決　　　　　　 100年度家訴字第41號
原　　　告　第一金融資產管理股份有限公司
法定代理人　江金德
訴訟代理人　辛純昌
　　　　　　楊絮如
被　　　告　黃旗峰
被　　　告　蔡英梅
上列當事人間請求宣告夫妻財產制改用分別財產制事件，於民國
100年5月3 日言詞辯論終結，本院判決如下：
    主      文
被告黃旗峰與被告蔡英梅間之夫妻財產制應改用分別財產制。
訴訟費用由被告負擔。
    事實及理由
一、本件原告起訴主張：原告前對被告黃旗峰有債權存在，業獲
    本院93年度執字第22230號分配表與99年度司執字第96369號
    債權憑證在案，惟被告黃旗峰尚積欠原告新臺幣（下同）
    0000000元，及其中0000000元自民國94年3月15日起至清償
    日止按年息9％計算之利息，並自94年3月15日起按上開利率
    百分之二十計算之違約金未清償。嗣原告具狀聲請強制執行
    ，茲因被告黃旗峰名下已無財產可供執行，爰依強制執行法
    第27條規定，發予債權憑證。而被告為夫妻關係，且未以契
    約訂立夫妻財產制，依民法第1005條之規定，應以法定財產
    制為渠等之夫妻財產制，又原告已對於被告黃旗峰之財產聲
    請強制執行，惟執行無結果已終結在案，而未得受清償，原
    告爰依民法第1011條之規定提起本訴，並聲明准予宣告被告
    間夫妻財產制改為分別財產制。
二、被告蔡英梅則以：被告即債務人黃旗峰是連帶保證人，不是
    原始的借款人，且債務是結婚之前就幫別人作保，又夫妻不
    一定要採分別財產制等語置辯。
三、本院判斷：
(一)按夫妻未以契約訂立夫妻財產制者，除本法另有規定外，以
    法定財產制為其夫妻財產制，民法第1005條定有明文。又債
    權人對於夫妻一方之財產已為扣押，而未得受清償時，法院
    因債權人之聲請，得宣告改用分別財產制，民法第1011條亦
    有明文規定。而所謂未得受清償，包括全無可扣押之物或所
    扣押之物數量不足，及所扣押之財產不足清償該為扣押之債
    權人債權等情形，最高法院89年度臺上字第854號判決意旨
    可供參照。
(二)經查：
 1、原告主張被告黃旗峰與蔡英梅現於婚姻關係存續中，婚後未
    約定夫妻財產制，而被告黃旗峰是擔任訴外人黃蔡雪珍之連
    帶保證人，因未按約定時期還款，經原告聲請本院99年度司
    執字第96369號，原告因而取得債權憑證等情，業據原告提
    出臺灣高雄地方法院債權憑證（本院99年度司執字第96369
    號）影本、本院93年度執字第22230號分配表影本、戶籍謄
    本等件為證，復為被告黃旗峰所不爭執，堪認原告此部分之
    主張為真實。
 2、本件被告二人於結婚時，既未約定夫妻財產制，自應以法定
    財產制為夫妻財產制，為兩造所不爭執，並有本院登記處
    100年1月31日函附卷可憑。又原告為被告黃旗峰之債權人，
    且經其聲請強制執行後，被告黃旗峰並無財產可供扣押而未
    受償，揆諸上開說明，應屬已為扣押，而未得受清償之情形
    ，是原告依民法第1011條之規定，請求宣告被告黃旗峰與蔡
    英梅二人間之夫妻財產制改用分別財產制，即屬有據，應予
    准許。
 3、被告蔡英梅雖以前開情詞置辯，惟按：稱保證者，謂當事人
    約定，一方於他方之債務人不履行債務時，由其代負履行責
    任之契約，民法第739條所明定。再保證債務之所謂連帶，
    ，係指保證人與主債務人負同一債務，對於債權人各負全部
    給付之責任者而言，此就民法第272條第1項規定連帶債務之
    文義參照觀之甚明。故連帶保證與普通保證不同，縱使無民
    法第746條所揭之情形，亦不得主張同法第745條關於檢索抗
    辯之權利。（最高法院45年台上字第1426號判例意旨參照）
    。而連帶債務之債權人依同法第273條第1項之規定，得對於
    債務人之一人或數人或其全體，同時或先後請求全部或一部
    之給付。本件被告黃旗峰與其債權人即原告間之債權執行情
    形，既符合民法第1011條所規定之情形，法院因債權人之聲
    請，依法即得宣告改用分別財產制，是被告以上開情詞置辯
    ，自難為其有利之認定。本院審酌上開事證，認原告上開主
    張堪信為真實。從而，依上開說明，原告本於民法第1011條
    之規定，訴請本院宣告被告黃旗峰與被告蔡英梅間之夫妻財
    產制改用分別財產制，為有理由，應予准許。
四、本件判決之基礎已臻明確，兩造其餘之陳述及舉證，均核與
    判決結果無影響，爰不一一論述，併此敘明。
五、據上論結，本件原告之訴為有理由，依民事訴訟法第78條、
    第85條第1 項，判決如主文。
中    華    民    國   100    年    5     月    17    日
                  家事法庭  法  官  何清富
以上正本係照原本作成。
如對本判決上訴，須於判決送達後20日之不變期間內，向本院提
出上訴狀。
中    華    民    國   100    年    5     月    17    日
                            書記官  鄧思辰